【裁判字號】    97,簡上,1017
【裁判日期】    980310
【裁判案由】    竊盜
【裁判全文】
臺灣桃園地方法院刑事判決            97年度簡上字第1017號
上  訴  人
即  被  告  丙○○
上列上訴人即被告因竊盜案件，不服本院民國97年11月3 日97年
度桃簡字第3041號第一審簡易判決（聲請簡易判決處刑書案號：
97年度偵字第642 號、第644 號），提起上訴，本院管轄之第二
審地方法院合議庭判決如下：
    主  文
上訴駁回。
    事  實
一、丙○○原曾任職於甲○○（聲請簡易判決處刑書誤載為洪采
    玲）所經營設址於桃園縣龜山鄉○○路○段九一四號「住商
    不動產」龜山萬壽店人員，並於離職後猶持有其拷貝之「住
    商不動產」龜山萬壽店電動鐵門遙控器，迄民國九十六年八
    月三日之白天，丙○○在桃園縣龜山鄉○○路「八十五度Ｃ
    」咖啡店適遇「住商不動產」龜山萬壽店以前之同事因而知
    悉當天晚間「住商不動產」龜山萬壽店之所有員工將會進行
    員工聚餐無人在店裡，而認有機可趁，遂邀同有共同犯意聯
    絡之成年人許煜（另案由檢察官偵辦中），兩人共同基於
    竊盜之犯意聯絡，先於同日傍晚，在桃園縣龜山鄉○○○路
    碰面後，由丙○○告知許煜當晚「住商不動產」龜山萬壽
    店之全體員工將外出餐敘而無人在店內，如前去「住商不動
    產」龜山萬壽店竊取筆記型電腦將會比較方便，丙○○並交
    付許煜其所拷貝之「住商不動產」龜山萬壽店電動鐵門遙
    控器一個，其後於96年8 月3 日晚間22時許，丙○○即駕駛
    自小客車搭載許煜前往「住商不動產」龜山萬壽店附近，
    由許煜單獨持丙○○所提供之電動鐵門遙控器打開「住商
    不動產」龜山萬壽店之電動鐵門後，侵入該平時夜間無人居
    住看守之「住商不動產」龜山萬壽店（無故侵入建築物罪嫌
    部分未據被害人甲○○提出告訴），搜刮店內筆記型電腦3
    台（價值約新臺幣【下同】12萬元）及ＳＯＮＹ─Ｙ九型數
    位相機1 台（價值約16000 元），丙○○則駕車在「住商不
    動產」龜山萬壽店附近把風等候，迨許煜得手後，再由丙○○於同日晚間22時30分許搭載許煜一同離去，許煜並
    於桃園縣龜山鄉○○○路下車，雙方復約定由丙○○出售贓
    物，丙○○約在一週內交付1500元予許煜以為報酬。嗣「
    住商不動產」龜山萬壽店職員常惠生於96年8 月4 日向警方
    報案，該店人員並懷疑丙○○涉案，警方先約談丙○○，丙○○供稱其未涉本案，其懷疑許煜涉案，警方乃於96年9
    月27日約談許煜，許煜因持有丙○○另交付之38份「住
    商不動產專任委託契約書」，恐自己遭受牽連，乃向警供述
    上情，始查獲丙○○。
二、案經桃園縣政府警察局龜山分局報請臺灣桃園地方法院檢察
    署檢察官偵查後聲請簡易判決處刑。
    理  由
一、訊據被告丙○○於本院審理時完全否認上開事實，辯稱：伊
    未於96年8 月間載過許煜，伊載許煜的日期係約於九十
    六年五、六月左右，該時期伊載過許煜一、二次，許煜
    對於住商不動產比伊還熟悉，在伊進入住商不動產之前，許
    煜就與該店店長認識一年左右，所以店裡的作息許煜比
    伊清楚；伊未交付許煜住商不動產之鑰匙，伊已自住商不
    動產離職後，有一次伊與伊朋友在聊天時，伊將住商不動產
    之鑰匙丟棄在伊住家一樓，伊和伊朋友聊天到結尾時，許
    煜有過來，其有看一下伊丟棄的鑰匙；96年8 月份伊還有其
    他案件即伊當告訴人告竹聯幫份子的案子，伊受黑幫份子恐
    嚇，不可能在伊家附近之住商不動產附近常常出入，本案係
    竹聯幫份子藍健誠對伊敲詐勒索不成後，挾怨報復，唆使許
    煜向龜山分局誣告伊的，警方與藍健誠素有私交，且為急
    於邀功，故與藍健誠等人互通聲氣，而煽動許煜編造不實
    供詞，拖伊下水；伊96年8 月3 日22時根本未出門，因伊母
    親中風，伊在家為母親作例行按摩，有證人乙○○、謝詠麒
    可以為證云云。惟查：(一)、被告於96年9 月27日警詢時供稱
    伊於96年7 月27日左右在龜山鄉○○○路碰到許煜，然後
    與許煜一同飲酒，聊及伊曾在住商不動產工作離職之事，
    伊將離職未繳交之住商不動產大門鑰匙丟在現場路旁後即各
    自分開，伊又於96年8 月3 日22時許在龜山鄉○○○路口巧
    遇許煜，許煜要伊載其至竊案現場附近下車，伊不疑有
    他，自行離開，隔約半小時後之22時30分許，許煜打電話
    要伊前往同一地點載其，伊到現場時，許煜手類似大型購
    物袋，內明顯有方型硬體物，伊問許煜，許煜明白表示
    是持伊丟棄之上開鑰匙侵入住商不動產竊取物品；被告又於
    97年2 月18日偵訊時供稱伊於96年8 月3 日有載許煜到住
    商不動產旁之網咖，96年9 月27日警詢內容所述離案發時間
    比較近，警詢所陳均實在；被告再於原審97年10月27日訊問
    時供陳如上開警詢中之同一內容。被告於警詢、偵訊、原審
    訊問時，三度供承伊二度開車搭載許煜之日期係96年8 月
    3 日，言之鑿鑿，竟於本院審理時翻稱伊載許煜是96年5
    、6 月間之事，顯然係故將時間自本案案發時間錯開之脫罪
    之詞。(二)、證人即共犯許煜於原審97年10月27日訊問中結
    證明確稱：「（問：你之前曾經向警員自首本件，而本件96
    年8 月3 日晚間十點，你曾於丙○○一同前往龜山鄉○○路
    ○段九一四號之住商不動產行竊？）當天我們晚上，我們去
    住商不動產之前，當時傍晚時，我與被告先碰面，他交給我
    一把住商不動產鐵門遙控器，他跟我說當天晚上住商不動產
    有聚餐，他叫我當天去住商不動產竊取筆記型電腦會比較方
    便，到了晚上大約十點左右，被告就駕車載我到住商不動產
    ，我就持被告交付給我的住商不動產大門的鐵門遙控器進去
    ，我當時有問被告你為何不一起進去，他說他不方便進去，
    他要在外面把風，我在拿三台筆記型電腦期間，並且持他的
    手機撥打電話給我，問我是不是好了，我拿完東西出來之後
    ，被告再載我到龜山鄉○○○路，之後我就離開，而贓物是
    由被告進行處理，後來被告處理之後，有分給我1500元，時
    間是在行竊之後不到一個禮拜的時間，是在龜山鄉交給我的
    。」等語，與其於警詢時之證詞（其之警詢證詞，依刑事訴
    訟法第159 條之5 第2 項之規定，具有證據能力）相符。(三)
    、證人即住商不動產龜山萬壽店之人員常惠生及店長甲○○
    於原審97年11月3 日訊問時證稱96年8 月3 日晚間該店人員
    確有聚餐之事，與證人許煜上開證詞相符。(四)、被告歷經
    警詢、偵訊、本院原審之訊問俱稱96年8 月3 日晚間有開車
    搭載許煜至住商不動產附近之事，卻於本院翻稱並非該日
    搭載許煜，而且伊該日晚間22時根本未出門，因伊母親中
    風，伊在家為母親作例行按摩，有證人乙○○、謝詠麒可以
    為證云云，其突於本院第一審判決有罪後始翻供上詞並舉出
    上開二不在場人證，而該二證人一為被告之兄，一為其之外
    甥，被告之動機尤屬可議。經核，證人乙○○於本院審理時
    證稱「（審判長問：你記得96年8 月3 日當天有無見到丙○○？）我現在想不起來，假日時我有時會帶小朋友回家，我
    不知道96年8 月3 日是星期幾。」、「（審判長問：那段時
    間回家你是晚上還是白天回家？）晚上約九、十點會回去看
    一下。」、「（審判長問：那陣子回家有無看到丙○○？）
    有時候看到，有時候在樓下，有時候在家裡。」、「（審判
    長問：你是否曾經沒看到過丙○○？）有的話也不記得，還
    好，因為家裡有老人家在，我打電話他不在家，我就會回來
    。」、「（審判長問：那段時間還有哪些人與丙○○一起住
    ？）我姐姐的小孩謝詠麒，謝詠麒當時也沒有工作，就待在
    老家照顧我父母親。」、「（審判長問：你是否認識許煜
    ？）不知道，有看到，但是不知道他的名字，我不知道他的
    稱呼、名字，因為當時丙○○有很多事情，他會跑來跑去的
    ，『很多事情』是指此案及別人恐嚇他的案子，我是事後有
    問他，去瞭解。」、「（審判長問：你說有看到丙○○與許
    煜在一起，他們在做什麼？）有一次在樓下，好像是跟王
    維民在聊天，確實時間我不記得，是我父親住院前後那段時
    間。」云云，該證人雖稱不記得96年8 月3 日是何日，然極
    力為被告澄清行蹤，亟欲證明案發之該段期間被告不在家裡
    就在樓下，甚少外出，然其又稱被告該段期間因有人恐嚇，
    所以會跑來跑去，則被告於該段期間經常離家，乃屬當然，
    是以，其稱被告該段時間不在家裡就在樓下云云，明顯與其
    所稱「被告該段期間因有人恐嚇，所以會跑來跑去」相互矛
    盾，其上開證詞無非係為迴護被告之詞。再證人謝詠麒於本
    院審理時證稱96年秋冬季節伊之外公住在桃園榮民醫院，所
    以伊該段期間經常住在醫院內照護其外公，伊除了在醫院內
    ，就只有去被告家盥洗，盥洗完後即回醫院，伊並沒住在被
    告家，該段期間伊之外婆即被告之母係住在被告家中，然被
    告之母生活可以自理等語，是可見其之證詞與證人乙○○所
    稱謝詠麒於案發該段時期住在被告家中不符，益見證人乙○○上開證詞不實。再者，證人謝詠麒雖證稱在醫院期間，係
    伊與被告一起照顧伊之外公，然又稱被告單獨一人離開醫院
    ，除了回家盥洗外，是否有做其他事情，伊不清楚等語，可
    見證人謝詠麒並無從證明被告於案發時日不在案發現場附近
    。又查，被告在另案對邱育玥等人所提詐欺恐嚇之告訴狀中
    提及其於95年10月間在桃園市○○路之酒店認識邱育玥，並
    賦行同居，直至96年8 月7 日邱育玥電約伊至龜山鄉○○路
    與自強南路口之海產店見面，在該店其受竹聯份子朱自立、
    藍榮欣恐嚇，再至96年8 月12日藍榮欣電話恐嚇伊，其後即
    不敢在家中服侍長年中風之老母及子女，迫使伊遠離家門、
    四出流浪，是可見，被告自95年10月間起，平日之私生活即
    不甚檢點，而在風月場所認識年輕之酒店女子並賦交往、同
    居，則其當無經常在家照顧家中父母之情事，而其自96年8
    月12日起，更已無居住家中之事實，足見證人乙○○之上開
    證詞不足採信。(五)、矧依卷附被告父親謝士榮之診斷證明所
    示，謝士榮住院之期間係96年9 月9 日至96年10月30日，而
    本案案發係96年8 月30日，核與被告是否在謝士榮住院期間
    在醫院病房照顧謝士榮無關。(六)、證人即本案承辦員警桃園
    縣政府警察局龜山分局小隊長姚金寶於本院審理證稱「（審
    判長問：本案是何人報案？）本案被害人住商不動產是我們
    轄區的，被害人失竊後有向我們分局龜山派出所報案。」、
    「（審判長問：後來是如何找到涉嫌人？）因為我們有約談
    被害人，被害人說他懷疑被告竊盜。」、「（審判長問：約
    談被害人之後你們如何處理？）我們得知此事後我們主動和
    被告聯絡。」、「（審判長問：你找丙○○聯絡時，丙○○
    如何表示？）我和丙○○溝通很久，丙○○說此案不是他竊
    盜，此案是另外一人許煜竊盜的。」、「（審判長問：你
    之後有何行動？）我得知之後我就直接去找許煜，許煜
    告訴我此案是丙○○和許煜一起去幹的。」、「（審判長
    問：當初被害人住商不動產有無說明為何懷疑是被告所為？
    ）因為被害人表示丙○○當初是他們的員工，遭竊時現場沒
    有被破壞的痕跡。」、「（審判長問：你承辦過的案子中，
    有無承辦過本案以外其他丙○○之案件？）辦過，他被人家
    暴力討債找我救援。」、「（審判長問：後來該案你們偵辦
    之結果如何，有無移送？）有移送。」等語。可見警方承辦
    本案並非由於許煜或許煜之其他友人所舉發而發動，被
    告甚且係主動提供線索供警方查獲許煜，被告辯稱本件係
    許煜向龜山分局誣告伊的，警方與藍健誠素有私交，且為
    急於邀功，故與藍健誠等人互通聲氣，而煽動許煜編造不
    實供詞，拖伊下水云云，反而係任意構陷依法辦案之警方，
    尤可見其心態可議，其之辯詞不實。(七)、綜上所述，被告上
    開辯詞均核非事實，而係臨訟卸責之詞，不足採信，本件事
    證明確，被告丙○○竊盜犯行堪以認定，應予依法論科。本
    件事證已明，被告猶聲請本院向桃園榮民醫院調取其父之病
    歷，以證明伊之父親於96年7 、8 月間經常看病洗腎云云，
    然其父即經常於該段期間看病洗腎，惟病歷係記載病人之相
    關病症及醫師之處理方式，並無記載病人係由何人陪同看病
    或洗腎，被告為上開聲請，核無理由。被告另聲請傳訊證人
    王維民以明許煜係王維民之朋友，當晚狀況王維民比較清
    楚，王維民知道其鑰匙是怎麼丟的云云，然依前開說明，被
    告於警詢、偵訊及本院原審已自白其於案發當日22時載許
    煜至現場及同日22時30分前往載許煜離開之情甚明，依其
    自白可知王維民並非在場目擊或見聞之人甚明，至於王維民
    是否為許煜之友人、是否見及其鑰匙如何丟，即與被告上
    開參與事實無關，無傳訊王維民之必要，併予說明。
二、原審查上開「住商不動產」龜山萬壽店平日無人居住看守乙
    節，分據證人甲○○及常惠生於本院原審結證在卷，是被告
    丙○○與許煜雖於夜間侵入「住商不動產」龜山萬壽店行
    竊，核被告丙○○所為，係犯刑法第320 條第1 項之普通竊
    盜罪。被告丙○○與許煜間就前揭竊盜犯行，具有犯意之
    聯絡與行為之分擔，應依刑法第28條之規定，論以共同正犯
    。又按「竊盜犯於夜間侵入人家，將多人所有財物一併竊去
    ，究竟成立數個抑一個於夜間侵入住宅竊盜罪，應以竊犯是
    否知悉其所竊取者為多人所有財物為準，如其竊取者雖為多
    人所有財物，但並非竊犯所能知悉，則僅應成立一個於夜間
    侵入住宅竊盜罪，而不發生數罪問題。」（詳最高法院二十
    九年上字第一四０三號判例及五十八年度台上字第一八五四
    號判決意旨），是「住商不動產」龜山萬壽店內遭竊之筆記
    型電腦三台、數位相機一台縱屬於多人所有，但應非當時侵
    入行竊之許煜所能知悉，應僅成立一個竊盜罪，一併敘明
    。併審酌被告丙○○為本件竊盜之行為手段、所竊得之財物
    價值甚高，被告丙○○與「住商不動產」龜山萬壽店間之關
    係，被告丙○○之前之前科、素行及其於犯罪後矢口否認之
    態度等一切情狀，量處被告有期徒刑5 月，並諭知易科罰金
    之折算標準。被告丙○○提供予許煜以侵入「住商不動產
    」龜山萬壽店行竊使用之電動鐵門遙控器一個，雖係被告丙○○所有供犯本案之罪所用之物，然已丟棄而滅失等情，業
    據被告丙○○及許煜分別陳明在卷，爰不另為沒收之諭知
    ，一併敘明。又聲請簡易判決處刑書意旨另略以：被告丙○○與許煜於如事實欄一所示之時間、地點，另同時竊取攝
    影機一台與「住商不動產專任委託契約書」三十八份等語。
    原審經查96年8 月3 日22時許，許煜持被告丙○○所交付
    之電動鐵門遙控器前往「住商不動產」龜山萬壽店，僅竊取
    三台筆記型電腦與一台數位相機之事實，業據證人許煜於
    警詢時及本院原審訊問中結證在卷，核與「住商不動產」龜
    山萬壽店之人員常惠生於本院原審訊問時表示96年8 月4 日
    上午9 時許，在「住商不動產」龜山萬壽店內，伊僅知悉有
    三台筆記型電腦及一台數位相機遭竊，其因而前往派出所報
    案並製作筆錄之情形相符，參以證人即共同許煜於本院原
    審結證稱上開三十八份「住商不動產專任委託契約書」係被
    告丙○○嗣後於臺北縣林口鄉○○路附近所單獨交付，另觀
    諸證人即「住商不動產」龜山萬壽店負責人甲○○亦結證稱
    被告丙○○持有「住商不動產」龜山萬壽店之電動鐵門遙控
    器，被告丙○○單獨進入「住商不動產」龜山萬壽店不止一
    次，亦有可能係被告丙○○單獨前往竊取等節，準此，無從
    證明被告丙○○與許煜於96年8 月3 日晚間22時至22時30
    分許，另有共同竊取上開物品，是上開物品應非被告丙○○
    與許煜於96年8 月3 日晚間竊取，此部分原應為無罪之諭
    知，惟檢察官聲請簡易判決處刑意旨認此部分與本院前揭認
    定有罪之部分，有實質上一罪之關係，爰不另為無罪之諭知
    。原審上開認事用法及量刑均無不當。被告以上開不實之辯
    詞而為本件上訴，核無理由，應予駁回。
據上論斷，應依刑事訴訟法第455 條之1 第1 項、第3 項、第
368 條，判決如主文。
本案經檢察官徐文豪到庭執行職務
中    華    民    國    98    年    3     月    10    日
                  刑事第 三 庭審判長法  官  謝順輝
                                    法  官  柯姿佐
                                    法  官  曾雨明
上正本證明與原本無異。
本件不得上訴。
                                    書記官  許婉茹
中    華    民    國    98    年    3     月    10    日
論罪法條之依據：
中華民國刑法第320條
意圖為自己或第三人不法之所有，而竊取他人之動產者，為竊盜
罪，處 5 年以下有期徒刑、拘役或 5 百元以下罰金。
意圖為自己或第三人不法之利益，而竊佔他人之不動產者，依前
項之規定處斷。
前二項之未遂犯罰之。


司法院資訊處製作；財團法人民間司法改革基金會備份。
